【裁判字號】    98,訴,2520
【裁判日期】    980929
【裁判案由】    毒品危害防制條例
【裁判全文】
臺灣板橋地方法院刑事判決              98年度訴字第2520號
公  訴  人  臺灣板橋地方法院檢察署檢察官
被      告  甲○○
上列被告因毒品危害防制條例案件，經檢察官提起公訴（98年度
毒偵字第3215號），本院合議庭裁定改依簡式審判程序，判決如
下：
    主  文
甲○○施用第一級毒品，累犯，處有期徒刑壹年，扣案之第一級
毒品海洛因及第二級毒品甲基安非他命各壹包（均含包裝袋，檢
驗後分別淨重零點壹參玖肆公克、零點肆陸伍玖公克），均沒收
銷燬之。
    事  實
一、甲○○前於(一)民國89年間，因施用毒品案件，經本院以89年
    度毒聲字第4888號裁定送觀察、勒戒後，因無繼續施用毒品
    之傾向，於89年10月20日執行完畢釋放，而由臺灣板橋地方
    法院檢察署檢察官於89年10月21日以89年度毒偵字第5241號
    為不起訴處分確定；(二)於91年間再因施用毒品案件，經本院
    以92年度訴字第19號判決分別判處有期徒刑7 月、3 月，應
    執行有期徒刑9 月確定；(三)於95年間，因施用毒品案件，亦
    經本院先後以95年度訴字第2356號、第3399號判決分別判處
    有期徒刑1 年、9 月、5 月確定，上開3 罪均經裁定減刑後
    ，併定應執行為有期徒刑1 年確定，甫於96年11月30日縮刑
    期滿執行完畢。
二、詎仍不知悔改，於前述觀察、勒戒執行完畢釋放後，5 年內
    再犯施用毒品之罪，經本院分別於91、95年間，以前揭判決
    判處有罪確定後，明知海洛因、甲基安非他命分係屬毒品危
    害防制條例第2 條第2 項第1 款、第2 款所定之第一級、第
    二級毒品，不得持有、施用，竟基於同時施用第一級毒品海
    洛因及第二級毒品甲基安非他命之犯意，於98年4 月27日下
    午3 時許，在其位於臺北縣三峽鎮○○街53之1 號之住處，
    以將海洛因及甲基安非他命混合後置入燈泡內燒烤之方式，
    施用毒品海洛因及甲基安非他命乙次。嗣於該日下午3 時許
    ，在上址為警查獲，並扣得其所有之海洛因（含包裝袋，檢
    驗前淨重0.45公克；檢驗後淨重0.1394公克）及甲基安非他
    命（含包裝袋，檢驗前淨重0.466 公克；檢驗後淨重0.4659
    公克）各1 包，再採集其尿液送驗後，檢驗結果呈嗎啡、甲
    基安非他命之陽性反應，而查悉上情。
三、案經臺北縣政府警察局海山分局報告臺灣板橋地方法院檢察
    署檢察官偵查起訴。
    理  由
一、被告甲○○所犯係死刑、無期徒刑、最輕本刑為3 年以上有
    期徒刑以外之罪，其於準備程序中就前揭被訴事實為有罪之
    陳述，經受命法官告知簡式審判程序之旨，並聽取其與公訴
    人之意見後，本院合議庭認為適宜由受命法官獨任進行簡式
    審判程序，爰依刑事訴訟法第273 條之1 第1 項規定，裁定
    由受命法官獨任進行簡式審判程序，合先敘明。
二、上揭事實，業據被告於審理時坦承不諱，且被告為警查獲後
    所採集之尿液，經送台灣檢驗科技股份有限公司檢驗結果，
    確呈嗎啡及甲基安非他命陽性反應，有該公司98年5 月22日
    濫用藥物檢驗報告（檢體編號：B0000000號）、毒品案件尿
    液檢體編號採證及姓名對照表各1 紙在卷可稽；而扣案之白
    色粉末及白色結晶各1 包（均含包裝袋，檢驗前分別淨重0.
    45公克、0.466 公克；檢驗後分別淨重0.1394公克、0.4659
    公克），經送驗後，確分別含有海洛因及甲基安非他命成分
    ，亦有交通部民用航空局航空醫務中心98年6 月22日毒品鑑
    定書1 紙在卷可參。足徵被告之自白與事實相符，堪以採信
    。是本案事證明確，被告施用第一級毒品海洛因及第二級毒
    品甲基安非他命之犯行，洵堪認定。
三、按毒品危害防制條例前於92年7 月9 日修正公布，自93年1
    月9 日施行，觀之該條例第20條、第23條之立法理由，修正
    後毒品危害防制條例就施用毒品者，只於「初犯」及「5 年
    後再犯」二種情形，有其追訴條件之限制，即須於初犯經觀
    察、勒戒或強制戒治釋放後，5 年內均無施用毒品之行為，
    始能認其前所實施之觀察、勒戒或強制戒治已足遮斷毒癮，
    而得於5 年後再犯時，再予適用初犯之規定，重行觀察、勒
    戒等程序。倘5 年內已經再犯，被依法追訴處罰，縱其第3
    次（或第3 次以上）施用毒品之時間在初犯釋放5 年以後，
    即與「5 年後再犯」之情形有別，且因已於「5 年內再犯」
    ，顯見其再犯率甚高，原實施觀察、勒戒或強制戒治，已無
    法收其實效，而無5 年戒斷期之存在，自無再經觀察、勒戒
    及強制戒治之必要，應得逕行追訴處罰（最高法院95年5 月
    9 日95年度第7 次刑事庭會議決議參照）。經查：本件被告
    前因施用毒品案件，經本院裁定送觀察、勒戒後，因無繼續
    施用毒品之傾向，於89年10月20日執行完畢釋放，而由臺灣
    板橋地方法院檢察署檢察官於89年10月21日以89年度毒偵字
    第5241號為不起訴處分確定；卻於91、95年間均因施用毒品
    案件，經本院先後以92年度訴字第19號、95年度訴字第2356
    號、95年度訴字第3399號判決分別判處前揭罪刑確定等情，
    有臺灣高等法院被告前案紀錄表1 份在卷可憑，是依上開說
    明，被告於前述觀察、勒戒執行完畢釋放後5 年內，再犯施
    用毒品罪，經本院判決有罪確定後，復犯本件施用毒品之犯
    行，本件犯行距前揭觀察、勒戒執行完畢釋放後雖逾5 年，
    惟核與毒品危害防制條例第20條第3 項所定「5 年後再犯」
    之立法意旨不符，揆諸上開說明，仍應予追訴、處罰。
四、核被告所為施用毒品海洛因及甲基安非他命之行為，係犯毒
    品危害防制條例第10條第1 項之施用第一級毒品海洛因罪及
    同條第2 項之施用第二級毒品甲基安非他命罪。其持有毒品
    海洛因及甲基安非他命之低度行為，分別為施用海洛因及甲
    基安非他命之高度行為所吸收，不另論罪。公訴人於起訴意
    旨雖認被告於前開時地係分別施用第一級、第二級毒品各1
    次，惟公訴人於本院審理時，業已更正此部分事實為同時施
    用，核與被告於本院審理中之自白相符，是被告係以一行為
    同時觸犯施用第一級毒品與第二級毒品之2 罪，為想像競合
    犯，應從施用第一級毒品之重罪處斷。再被告有事實欄所載
    之前科紀錄，於96年11月30日縮刑期滿徒刑執行完畢，此有
    前開臺灣高等法院被告前案紀錄表在卷可考，其於受有期徒
    刑之刑執行完畢後，5 年以內故意再犯本件有期徒刑以上之
    罪，爰依刑法第47條第1 項規定論以累犯，並加重其刑。本
    院審酌被告無視毒品可能對自身及家庭所造成之戕害，及對
    社會治安形成之潛在危險，屢犯施用毒品之罪，足見其戒絕
    毒癮之意志不堅，本不宜寬貸，惟念其犯後坦承犯行，態度
    良好，及施用毒品乃戕害自身健康，尚未直接危害他人等一
    切情狀，量處如主文所示之刑，以資懲儆。
五、末以，扣案之白色粉末及白色晶體各1 小包經送驗結果（均
    含包裝袋，檢驗前分別淨重0.45公克、0.466 公克；檢驗後
    分別淨重0.1394公克、0.4659公克），確分別含毒品海洛因
    及甲基安非他命成分，業已認明如前，又因毒品鑑驗一般係
    以傾倒之方式，將包裝袋內之第一級毒品海洛因倒出而與包
    裝袋分離而稱重，必要時，輔以刮杓刮取袋內粉末，然無論
    依何種方式分離，包裝袋內分別均有極微量之第一級毒品海
    洛因及第二級毒品甲基安非他命殘留，此業經法務部調查局
    以93年3 月19日調科壹字第09300113060 函釋在案，此為本
    院職務上已知之事實，是足認前開二空包裝袋，其內分別含
    有極微量第一級毒品海洛因及第二級毒品甲基安非他命殘留
    而無法析離，應整體視為查獲之第一級毒品海洛因及第二級
    毒品甲基安非他命，俱應依毒品危害防制條例第18條第1項
    前段之規定，不問屬於犯人與否，均沒收銷燬之；至送鑑耗
    損之海洛因及甲基安非他命粉末既已滅失，自無庸再予宣告
    沒收銷燬之必要。
據上論斷，應依刑事訴訟法第273 條之1 第1 項、第299 條第1
項前段，毒品危害防制條例第10條第1 項、第2 項、第18條第1
項前段，刑法第11條、第55條前段、第47條第1 項，判決如主文
。
本案經檢察官陳旭華到庭執行職務。
中    華    民    國    98    年     9    月    29    日
                  刑事第十庭  法  官  鄭凱文
以上正本證明與原本無異。
如不服本判決應於收受本判決後10日內向本院提出上訴書狀，並
應敘述具體理由，如未敘述上訴理由者，應於上訴期間屆滿後20
日內補提理由書狀於本院（均須按他造當事人之人數附繕本）「
切勿逕送上級法院」。
中    華    民    國    98    年     9    月    29    日
                              書記官  陳筱惠
附錄本案論罪法條：
毒品危害防制條例第10條：
施用第一級毒品者，處6 月以上5 年以下有期徒刑。
施用第二級毒品者，處3 年以下有期徒刑。


司法院資訊處製作；財團法人民間司法改革基金會備份。
